【裁判字號】    97,消債更,12
【裁判日期】    970731
【裁判案由】    更生事件
【裁判全文】
臺灣雲林地方法院民事裁定            97年度消債更字第12號
債  務  人  甲○○
                      巷5號
上列當事人因消費者債務清理事件聲請更生與保全處分，本院裁
定如下：
    主    文
更生及保全處分之聲請均駁回。
聲請費用由聲請人負擔。
    理    由
一、按債務人與金融機構協商成立者，不得聲請更生或清算，但
    因不可歸責於己之事由，致履行顯有重大困難者，不在此限
    ；本條例施行前，債務人依金融主管機關協調成立之中華民
    國銀行公會會員辦理消費金融案件無擔保債務協商機制與金
    融機構成立之協商，準用前項之規定，消費者債務清理條例
    第151 條第5 項、第6 項分別定有明文。又聲請更生或清算
    不合程式或不備其他要件者，法院應以裁定駁回之，但其情
    形可以補正者，法院應定期間先命補正，復為同條例第8 條
    所明定。
二、本件聲請意旨略以：其於消費者債務清理條例施行前，曾依
    照銀行公會會員辦理無擔保債務協商機制，與最大債權金融
    機構香港上海匯豐銀行成立協商，約定聲請人每月須清償新
    台幣（下同）27,522元，因聲請人每月薪資約27,000元，卻
    須繳交27,522元之協商款項，根本無法維持其與子女之最低
    基本生活，必須向外借貸才能履行協商條件，顯屬不可歸責
    於己之事由，致履行困難，為此聲請更生等語。
三、聲請人之主張，固據其提出銀行公會協議通知書、無擔保債
    務還款計畫、綜合所得稅各類所得清單、全國財產稅總歸戶
    財產查詢清單、存摺明細、收入說明書、債權人清冊、聯合
    徵信中心個人綜合信用報告、全戶戶籍謄本等為證。惟查，
    聲請人自95年08月間與各債權銀行成立協商後，共繳17 期
    ，業據其陳明在卷，雖其主張係向親友借貸，然長達1 年5
    月期間均以借貸方式支付協商款項，並不符常情，況此部分
    聲請人亦未提出任何資料供本院審酌。且聲請人92年度所得
    總額為889,390 元、93年度所得總額為802,342 元、94年度
    所得總額為561,063 元、95年度所得總額則驟降為403,265
    元，縱以上開所得總額最低之95年度計算，其月平均收入約
    為33,605元，亦無其主張每個月依協商條件應清償之金額高
    於其每月收入之情事。再者，以聲請人每月收入33,605元扣
    除協商方案所需清償之27,522元，聲請人尚有約6,000 元之
    餘額可資運用，雖其主張每月子女艾如龍及艾新雅必須之必
    要費用約18,000元，然此部分費用亦可由二名子女之母親郭
    淑惠分擔，至於電信費用（含中華電信APSL網路費用及通話
    費、亞太電信通話費、台灣電訊070 網路電話）每月約
    2,000 元及房貸、房屋稅、地價稅等2 年共計96萬元之費用
    ，均非必要，佐以其繳納協商款項期間長達17個月，顯見聲
    請人並非不能履行債務甚明，是其主張無法維持最低基本生
    活乙節，並非無疑。退步言之，縱認聲請人所稱協商條件過
    苛，每個月依協商條件應清償之金額無法維持基本生活等情
    屬實，亦為聲請人協商當時所得預見之事實，聲請人仍願成
    立協商，自與「不可歸責於己之事由致履行顯有重大困難」
    之要件不符，上開欠缺又屬無從補正。另聲請人雖主張此情
    事，應為各債權銀行所預見，各債權銀行應與聲請人共同承
    擔此風險乙節，惟本件審酌重點應在於聲請人是否因「不可
    歸責於己之事由致履行顯有重大因難」，倘聲請人具有可歸
    責性，即應駁回其更生之聲請，至於協商銀行是否應共同承
    擔風險，則非所問，是聲請人上開主張，亦屬無據。
四、綜上所述，聲請人於消費者債務清理條例施行前，既已與金
    融機構之債權人依金融主管機關協調成立之中華民國銀行公
    會會員辦理消費金融案件無擔保債務協商機制成立協商，且
    又無因不可歸責於己致履行顯有重大困難之事由，則其聲請
    更生，顯然違背消費者債務清理條例第151 條第6 項準用同
    條第5 項前段之規定，且該要件之欠缺又屬無從補正，依前
    揭說明，自應駁回其更生之聲請。
五、又本件未符合更生聲請要件，應予駁回其更生聲請，已於前
    述，是聲請人併聲請本院應對其財產予以保全處分，即無必
    要，應併予駁回，爰裁定如主文。
中    華    民    國    97    年    7     月    31    日
              民事第一庭    法      官  許佩如
上為正本係照原本作成。
如不服本裁定，應於裁定送達後10日內，以書狀向本院提出抗告
，並繳納抗告費新臺幣1千元。
中    華    民    國    97    年    7     月    31    日
                            書  記  官  徐基典


司法院資訊處製作；財團法人民間司法改革基金會備份。
